【裁判字號】    98,消債抗,109
【裁判日期】    980716
【裁判案由】    更生事件
【裁判全文】
臺灣板橋地方法院民事裁定           98年度消債抗字第109號
抗  告  人  甲○○
代  理  人  莊志成律師
上列抗告人因消費者債務清理條例事件，聲請更生，對中華民國
98年3 月19日本院97年度消債更字第1163號裁定提起抗告，本院
裁定如下：
    主  文
原裁定廢棄。
抗告人甲○○自民國九十八年七月十七日下午四時起開始更生程
序。
本件得由司法事務官進行本件更生程序。
    理  由
一、本件抗告人於原審聲請意旨略以：抗告人因有不能清償情事
    ，依「中華民國銀行公會會員辦理消費金融案件無擔保債務
    協商機制」，與最大債權銀行台新國際商業銀行（下稱台新
    銀行）達成分期還款協議，同意自95年6 月起，分80期，利
    率12.88 ％，每月償還新台幣（下同）14,460元，抗告人已
    繳付18期，嗣抗告人無力清償，故自97年1 月起開始毀諾。
    抗告人每月收入約30,000元，扣除每月應支出之必要費用及
    車貸，已無餘款，抗告人之所以可勉強履約，乃因抗告人之
    母給予抗告人資助，惟抗告人之母親於96年6 月23日死亡，
    抗告人失去支援，故無法繼續清償，係因不可歸責於己之事
    由，致履行顯有重大困難情形，爰聲請更生等語。原審認抗
    告人每月收入扣除最低生活費用後之餘額，仍足以清償協商
    之還款金額，並無不能清償之情事，而駁回抗告人更生之聲
    請。抗告人不服，提起抗告，其抗告意旨略以：抗告人為計
    程車司機，每月9,829 元跟本不足以維持基本生活與必要支
    出，除非抗告人捨棄計程車營業，才有可能減縮每月支出，
    但若抗告人捨棄計程車司機之營業，則抗告人每月約3 萬元
    之收入將從何而來？抗告人要履行之前與債權銀行間所達成
    之債務協商條件，豈非更形艱難？原裁定完全未慮及抗告人
    之職業特性，仍以一般人之生活標準衡量抗告人每月之必要
    支出，實難謂有理由云云，並聲明：原裁定廢棄，並准抗告
    人更生。
二、原審駁回抗告人更生之聲請，無非以：抗告人雖主張其每月
    須負擔租金支出6,000 元、車行規費500 元、台北衛星車隊
    規費2,000 元、停車位租金2,000 元、健保費659 元、汽車
    保險費200 元、膳食支出6,000 元、電話費、水電、瓦斯、
    汽車維修、買衣服、雜支2,000 元、計程車貸款支出10,467
    元（合計28,926元），以其每月收入約30,000元，扣除上開
    費用後，已無餘款，抗告人之所以可勉強履約，乃因抗告人
    之母給予資助，但抗告人之母於96年6 月23日死亡，抗告人
    失去支援，遂無法繼續清償云云，惟抗告人於95年間向台新
    銀行申請債務協商時，主張其每月支出項目及金額為「車貸
    （中國信託）10,500元」、「房租、生活8,000 元」（共18
    ,500 元） 等情，有台新銀行提供之消費金融無擔保債務協
    商案件申請人財務資料表存卷足據，則抗告人於協商成立後
    顯未確實控制及其必要支出。況抗告人居住於臺北縣，依行
    政院主計處公佈之97年度臺灣省每人每月最低生活費用為9,
    829 元，該最低生活費用即包括食、衣、住、行等費用在內
    ，抗告人既已負債，尤應撙節開支，力求簡約，故抗告抗告
    人每月超逾9,829 元範圍之生活支出，尚難認屬維持基本生
    活之必要支出。又抗告人之母雖於96年6 月間死亡，惟抗告
    人迄96年12月間止，均得依原協商條件履行，益徵其依原協
    商條件履行，並無重大困難之處等語，為其論據。
三、按債務人與金融機構協商成立者，不得聲請更生或清算，但
    因不可歸責於己之事由，致履行顯有重大困難者，不在此限
    ；本條例施行前，債務人依金融主管機關協調成立之中華民
    國銀行公會會員辦理消費金融案件無擔保債務協商機制與金
    融機構成立之協商，準用前項之規定，消費者債務清理條例
    第151 條第5 項、第6 項分別定有明文。次按法院開始更生
    程序之裁定，應載明其年、月、日、時，並即時發生效力；
    又法院裁定開始更生或清算程序後，得命司法事務官進行更
    生或清算程序，本條例第45條第1項 、第16條第1 項分別定
    有明文。又債務人之收入扣除其與金融機構協商約定之還款
    金額後，顯不足以維持最低生活法者，無法履行協商條件致
    發生毀諾之情事，核屬消費者債務清理條例第151 條第5 項
    但書所規定之不可歸責於己致履行顯有重大困難之事由。
四、經查：
  (一)本件抗告人前於95年6 月間依金融主管機關協調成立之中華
    民國銀行公會會員辦理消費金融案件無擔保債務協商機制，
    與最大債權金融機構台新銀行達成協商，協議自95年6 月起
    ，分80期，以利率12.88%，每期按月還款14,460元之事實，
    業據台新銀行檢附協議書、無擔保債務還款計畫及債務協商
    繳款明細各1 份向本院陳報明確。是本件抗告人向本院聲請
    更生，自須審究其是否有「不可歸責於己事由致履行顯有重
    大困難」之情事。
  (二)次查抗告人於95年6 月間與最大債權金融機構台新銀行協商
    時陳稱其收入每有為30,000元，消費者金融無擔保債務協商
    案件申請人財務資料表1 件附於原審卷第10頁足憑，核抗告
    人陳稱其目前收入每有約30,000元，核與協商時無異，應堪
    信為真實。又抗告人係以駕駛計乘車為業，每月須繳納汽車
    貸款10,352元，其自94年1 月20日迄今均正常繳款，有中國
    信託商業銀行陳報狀1 件附於本院卷可憑，則該汽車貸款顯
    屬從事計乘車業務所需支出之必要營業費用，則抗告人所稱
    其每月收入為30,000元僅為營業額，營須扣除汽車貸款10,3
    52元後，始為營業收入，是抗告人每月之營業收入僅為19,6
    48元，再扣除每期協商還款金額14,460元後，僅餘5,188 元
    可供生活之用。參酌台灣自97年度每人每月最低生活費用為
    9,829 元事實，抗告人清償協商金額後，即無法維持最低生
    活水準，則抗告人毀諾本件協商應認有不可歸責於己之事由
    致履行顯有重大困難。
五、綜上所述，抗告人僅係一般消費者，並未從事營業，其已達
    不能清償債務或有不能清償之虞之程度，其中無擔保或無優
    先權之債務，在1200萬元以下，之前雖與各債權銀行達成協
    議，但因不可歸責於己之事由，致履行上開協議顯有重大困
    難，且未經法院裁定開始清算程序或宣告破產，又查無消費
    者債務清理條例第6 條第3 項、第8 條或第46 條 各款所定
    駁回更生聲請之事由存在，則抗告人聲請更生，應屬有據。
    原裁定駁回抗告人更生之聲請，尚有未洽；抗告意旨摘原裁
    定不當，求予廢棄，為有理由，爰由本院將原裁定廢棄，並
    裁准抗告人自98年7 月17日下午4 時起開始更生程序。又按
    法院裁定開始更生或清算程序後，得命司法事務官進行更生
    或清算程序，必要時得選任律師、會計師或其他適當之自然
    人或法人一人為監督人或管理人，消費者債務清理條例第16
    條第1 項定有明文。本件抗告人聲請更生既經准許，爰並依
    上開規定裁定得由司法事務官進行本件更生程序。
六、抗告人應於本件更生程序開始後，由債權人會議可決或由法
    院裁定認可其更生方案後方能實行，倘未能經債權人會議可
    決或經法院裁定認可，則依消費者債務清理條例第61 條 規
    定，應續行清算程序，恐非有利於抗告人，故抗告人應禁止
    貪圖享受，需克己自持、節制慾望，不得為非必要生活之消
    費支出，依抗告人所陳述之支出費用，部分與其目前資力財
    務現況顯不相當之不必要支出行為，是抗告人仍應知節度支
    出，提出足以為債權人接受或經法院認為公允之更生方案以
    供採擇，附此敘明。
七、據上論結，本件抗告為有理由，依消費者債務清理條例第45
    條第1 項、第16條第1 項、第15條、民事訴訟法第492 條前
    段，裁定如主文。
中    華    民    國    98    年    7     月    16    日
                  民事第二庭    審判長法  官  朱耀平
                                      法  官  徐玉玲
                                      法  官  何君豪
以上正本證明與原本無異。
本裁定不得抗告。
本裁定已於98年7月17 日下午4時公告。
中    華    民    國    98    年    7     月    16    日
                                      書記官  黃琴茜


司法院資訊處製作；財團法人民間司法改革基金會備份。
